臺灣臺中地方法院行政訴訟判決
111年度交字第25號
原      告  周玟妤  
被      告  交通部公路總局臺中區監理所

代  表  人  魏武盛  
上列當事人間交通裁決事件，原告不服被告民國111年1月10日彰
監四字第64-ⅡA008236號裁決書，提起行政訴訟，本院判決如下
：
    主  文
原告之訴駁回。
訴訟費用新臺幣參佰元由原告負擔。
    事實及理由
一、程序事項：
　　按行政訴訟法第237條之7規定，交通裁決事件之裁判，得不
    經言詞辯論為之。本件屬交通裁決事件，依兩造所述各節及
    卷內資料其事證已臻明確，本院認無經言詞辯論之必要，爰
    不經言詞辯論而為判決。
二、事實概要：
　　原告所有號牌A6-5429號自用小客車(下稱系爭車輛）於民國
    110年9月28日17時36分許，行經彰化縣○○鎮○○路000號路口
    處，因「汽車駕駛人未依規定使用方向燈」之違規行為，遭
    民眾檢具事證檢舉，經彰化縣警察局和美分局（下稱舉發機
    關）員警認定該車違反道路交通管理處罰條例第42條之規定
    ，逕行對車主即原告掣開第ⅡA008236號舉發違反道路交通管
    理事件通知單。原告未於到案期限前，檢具事證及應歸責人
    相關資料，向被告告知應歸責人，被告即依道路交通管理處
    罰條例第85條第4項規定，推定原告有過失，並依道路交通
    管理處罰條例第85條第1項後段「仍依本條例各該違反條款
    規定處罰」之規定，被告續於111年1月10日以彰監四字第64
    -ⅡA008236號裁決書（下稱原處分），依道路交通管理處罰
    條例第42條及「違反道路交通管理事件統一裁罰基準及處理
    細則」之規定，按期限內到案之基準，按期限內到案之基準
    ，分別裁處原告第1階段罰鍰新臺幣（下同）1,200元。
三、原告主張略以：
　　違規路段為一般巷道之彎道處，未與任何道路交錯，地面亦
    無中心線或左轉箭頭標線，僅沿東祥路前駛，並無轉向駛入
    其他道路，故無轉彎時未依規定使用方向燈情事；是以，行
    車非屬車輛不依該道路原方向行駛之轉向行為，自不構成轉
    彎時未依規定使用方向燈之違規，實未有構成左轉彎等行車
    轉向而應使用方向燈之情事。另依交通部路政司109年8月28
    日路臺監字第1090019136號函釋意旨，有關「行車轉向」之
    轉向，係指車輛之軌跡非依原方向繼續行駛之情形（包含轉
    彎），汽車行經彎道時，是否構成轉向行為而應使用方向燈
    一節，因車輛依該條道路線型轉彎行駛時，非屬車輛不依該
    道路原方向行駛之轉向行為，爰駕駛人不需顯示方向燈。且
    查詢臺灣臺北地方法院109年度交字第251號行政訴訟判決亦
    採前述之見解等語。並聲明：原處分撤銷。
四、被告答辯略以：
    原告雖主張違規路段道路為一般巷道之彎道，未與任何道路
    交錯，其僅係沿東祥路前駛，並無轉向駛入其他道路，而認
    其非屬車輛不依該道路原方向行駛之轉向行為，無須使用方
    向燈，惟查該違規路段，為東祥路與線東路4段140巷交會形
    成之T型交叉路段，系爭車輛通過該T字型路口，其仍需轉彎
    始能順行，究與行駛一般直線道路有所不同，且非僅得順單
    一左轉彎道而行、別無他路之路段。
    另經檢視檢舉人提供之行車紀錄器影像，系爭車輛行駛於未
    劃設車道線、行車分向線或分向限制線之東祥路上，前方為
    東祥路與線東路4段140巷交會形成之T型交叉路段，左轉為
    東祥路，右轉為線東路4段140巷，且檢舉車輛前方為系爭車
    輛，系爭車輛於左轉後直行的過程中均未施打方向燈。而依
    使用方向燈之規範目的考量，即在於使周遭車輛得以預見他
    車行進之方向、並進而預作因應，本件系爭車輛既係左轉彎
    行駛，自不得依其主觀判斷是否遵守使用方向燈之規定至明
    等語。並聲明：原告之訴駁回。
五、本院之判斷：
(一)按「汽車駕駛人，不依規定使用燈光者，處新臺幣1,200元
    以上3,600元以下罰鍰。」道路交通管理處罰條例第42條亦
    有明文。又依違反道路交通管理事件統一裁罰基準表之規定
    ，汽車駕駛人，不依規定使用燈光，期限內繳納罰鍰或到案
    聽候裁決者，統一裁罰基準1,200元。
(二)經查，本院勘驗調查舉發機關提供之採證光碟，製成勘驗筆
    錄附卷為證（見本院卷第61頁），勘驗結果為：2021/09/28
     17：36：30時至17：36：41時，系爭車輛沿彰化縣東祥路
    行駛至線東路4段140巷口時，該路口為T型路口，左轉為東
    祥路，右轉為線東路4段140巷，而系爭車輛未顯示左側方向
    燈即左轉為東祥路，並繼續沿東祥路行駛等情，原告亦不爭
    執，就此部分之事實，應可認定。。
(三)雖原告主張違規路段為一般巷道之彎道處，未與任何道路交
    錯，行車非屬車輛不依該道路原方向行駛之轉向行為，自不
    構成轉彎時未依規定使用方向燈之違規云云，惟按「行車遇
    有轉向、減速暫停、讓車、倒車、變換車道等情況時所用之
    燈光及駕駛人之手勢，應依下列規定：二、左轉彎時，應先
    顯示車輛前後之左邊方向燈光，或由駕駛人表示左臂平伸，
    手掌向下之手勢。」為道路交通安全規則第91條第1項第2款
    所明定。依上開規定可知，駕駛車輛左轉彎時具有使用左側
    方向燈之義務；再按卷附舉發機關檢附之檢舉民眾行車紀錄
    器擷圖及GOOGLE地圖（見本院卷第47頁至反面頁）所示，東
    祥路往西方向與線東路4段150巷為T字型交岔路口，依客觀
    上一般用路人之經驗，沿東祥路往西方向之行車行至該路口
    時，應於該路口選擇左轉或右轉後繼續行駛，即屬於須行車
    轉向之情形，否則將使後方車輛無從得知行車動向，對交通
    安全具有危害之虞。故原告主張其非屬於轉向行為云云，尚
    不可採。原處分據以裁罰，於法應無不合。
(四)綜上所述，原告違規事證明確，被告依法所為原處分並無違
    誤，原告訴請撤銷，為無理由，應予駁回。
六、本件事證已臻明確，兩造其餘主張及陳述，經核於判決結果
    不生影響，爰不逐一論列，附此敘明。
七、本件第一審裁判費為300元，應由原告負擔，爰確定第一審
    訴訟費用額如主文第2項所示。
據上論結，本件原告之訴為無理由，依行政訴訟法第237條之7、
第98條第1項前段、第237條之8第1項，判決如主文。
中　　華　　民　　國　 111　　年　　7　　月　　 29　　日
　　　　　　　　　行政訴訟庭　法　官   吳俊螢
上為正本係照原本作成。
如不服本判決，應於送達後20日內，向本院提出上訴狀，其未表
明上訴理由者，應於提出上訴後20日內向本院補提理由書（均須
按他造人數附繕本）。上訴理由應表明關於原判決所違背之法令
及其具體內容，或依訴訟資料可認為原判決有違背法令之具體事
實。
中　　華　　民　　國　　111 　年　　7 　　月　　29　　日
                              書記官    王素珍